臺灣高雄地方法院民事判決　　　　　　110年度簡上字第126號
上　訴　人　謝以涵　
被上訴人　　陳聰傑　

上列當事人間請求侵權行為損害賠償事件，上訴人對於民國110
年4 月29日本院110 年度簡字第44號簡易程序第一審判決提起上
訴，經本院於民國110 年9 月22日言詞辯論終結，判決如下：
    主      文
上訴駁回。
第二審訴訟費用由上訴人負擔。
    事實及理由
一、上訴人主張：被上訴人前因另案涉訟，向財團法人法律扶助
    基金會高雄分會（下稱法扶基金會）申請律師扶助，該會指
    派上訴人擔任被上訴人本院106 年度交易字第65號刑事案件
    （下稱系爭刑案）之辯護人，上訴人於擔任系爭刑案辯護人
    期間盡心盡力，撰寫數份書狀，聲請調查多項證據，極力為
    被上訴人爭取無罪判決，惟被上訴人最終仍受判刑拘役在案
    。詎被上訴人明知上訴人並無涉犯刑法背信罪或達反律師倫
    理規範之情事，僅因受有罪判決懷恨在心，竟憑空捏造如附
    表所示事實，意圖使上訴人受刑事有罪判決，而對上訴人提
    起刑事背信自訴（下稱系爭自訴刑案），雖經本院以108 年
    度自字第18號刑事裁定駁回在案，然被上訴人提起系爭自訴
    刑案，不特定多數人均得在網路輕易查得法院判決，一般未
    習得法律之人不瞭解自訴程序，以為案件既由法院審理即代
    表有一定程度犯罪嫌疑，上訴人身為律師，竟對當事人涉有
    背信，無論最終判決結果如何，仍易有無風不起浪之揣測，
    對上訴人名譽權影響甚大。被上訴人曾開設兩家法律代書事
    務所，對於法律具有一定知識，而其提告罪名為背信，乃以
    故意為成立要件，顯然被上訴人想讓社會大眾認上訴人故意
    違背受任事務，以此加損害於被上訴人，嚴重影響上訴人職
    業之名聲，有故意違背善良風俗之方法加損害於上訴人。上
    訴人擔任律師，且學經歷甚豐，在社會上具一定知名度及公
    信力，無端遭受誣告，名譽權、信用權因此受損，亦需多次
    往返法院應訴，疲於奔命。爰依民法第184 條第1 項前段、
    後段及第195 條第1 項規定，提起本件訴訟等語。並聲明：
    （一）被上訴人應給付上訴人新臺幣（下同）30萬元，及自
    起訴狀繕本送達翌日起至清償日止，按週年利率5 ％計算之
    利息。（二）願供擔保請准宣告假執行。
二、被上訴人則以：上訴人以被上訴人指述其涉犯背信罪嫌一節
    為誣告，而於系爭自訴刑案提起反訴，業經本院以108年度
    自字第18號刑事裁定駁回，及臺灣高等法院高雄分院以109
    年度抗字第368號裁定駁回確定，上訴人據此主張其名譽及
    信用受侵害，致其受有非財產損害，即不足採。被上訴人於
    系爭自訴刑案指述內容均為真正，縱因指述內容不足認上訴
    人涉有背信罪嫌，亦不足認被上訴人提起自訴，有何故意或
    過失侵害上訴人名譽或信用等人格權之情事，上訴人據此請
    求非財產上損害，不應准許。雖上訴人主張其名譽及信用因
    被上訴人對其提出系爭自訴刑案即受有損害，不以事後被上
    訴人有無經認定涉犯誣告罪嫌為必要，惟凡慰藉金之請求，
    須其人格權遭遇侵害，而使其精神上受有痛苦為必要，如單
    純以受誣告請求為賠償，一經判處誣告者以罪刑，則是非明
    白，被誣告者無何痛苦可言。況被上訴人提起系爭自訴刑案
    ，係因上訴人於受任辦理系爭刑案期間，實有怠於維護受託
    人即被上訴人之權益、怠於探究案情、搜求證據及怠於撰狀
    、攻防策略辯護等事宜，未忠實執行工作，未善盡律師職責
    ，此係本於事實而自訴，自無何妨害上訴人名譽及信用等人
    格權，致其精神上受有痛苦之可言等語置辯。並於原審答辯
    聲明：（一）上訴人之訴及假執行之聲請均駁回。（二）如
    受不利益之判決，願供擔保請准宣告免假執行。
三、原審審理結果，認為上訴人之請求無理由，駁回上訴人之訴
    。上訴人不服，提起上訴，除援引原審書狀及陳述外，並於
    本院補陳：明知無此事實，卻予以虛構，任意提告，難謂屬
    原審判決所謂「憲法所保障訴訟權之範圍」，而被上訴人雖
    無律師資格，卻曾經營代書事務所，顯見具有高於一般未習
    法律之人之法律知識，並對程序嫻熟，當知上訴人確有為被
    上訴人為辯護行為，並不構成背信，仍故意提起系爭自訴刑
    案，足認確有侵權行為之故意。被上訴人迄今全無反省，於
    系爭自訴刑案敗訴後，又以相同理由對上訴人提起刑事告訴
    ，經臺灣高雄地方檢察署檢察官110 年度偵字第20286 號不
    起訴處分，足認被上訴人惡意浪費司法資源重複提告，對上
    訴人造成損害等語，聲明求為判決：（一）原判決廢棄；（
    二）被上訴人應給付上訴人30萬元，及自起訴狀繕本送達翌
    日起至清償日止，按週年利率5 ％計算之利息。被上訴人對
    於上訴人之上訴，則聲明：上訴駁回。
四、本院之判斷 
（一）按故意或過失，不法侵害他人之權利者，負損害賠償責任
      ；不法侵害他人之身體、健康、名譽、自由、信用、隱私
      、貞操，或不法侵害其他人格法益而情節重大者，被害人
      雖非財產上之損害，亦得請求賠償相當之金額，民法第18
      4 條第1 項前段、第195 條第1 項前段定有明文。是侵權
      行為之成立，須行為人因故意過失不法侵害他人權利，亦
      即行為人之行為須具備歸責性、違法性，且不法行為與損
      害間有因果關係，始能成立。主張侵權行為損害賠償請求
      權之人，對於侵權行為之成立要件應負舉證責任（最高法
      院100 年度台上字第328 號判決要旨參照）。而侵權行為
      所發生之損害賠償請求權，以有故意或過失不法侵害他人
      權利為其成立要件，若其行為並無故意或過失，即無賠償
      之可言（最高法院49年度台上字第2323號、54年度台上字
      第1523號判決參照）。又名譽為個人在社會上享有一般人
      對其品德、聲望或信譽等所加之評價，屬於個人在社會上
      所受之價值判斷。因此名譽有無受損害，應以社會上對其
      評價是否貶損為斷，不包括行為對象對其內在價值感受之
      主觀名譽。復按人民有請願、訴願及訴訟之權，為憲法第
      16條所明定。而憲法第16條所規定之訴訟權，係以人民於
      其權利遭受侵害時，得依正當法律程序請求法院救濟為其
      核心內容，舉凡告訴權、再議權、自訴權、上訴權等，均
      屬憲法第16條賦予人民基本之訴訟權，凡犯罪之被害人皆
      得提出告訴或自訴。而訴訟救濟應循之審級、程序及相關
      要件，則由立法機關衡量訴訟案件之種類、性質、訴訟政
      策目的，以及訴訟制度之功能等因素，以法律為正當合理
      之規定（大法官釋字第574 號解釋參照）。是人民於權利
      遭受侵害時，得循訴訟程序主張之，惟此項權利之行使，
      應依法律之規定為之，故訴訟權利應為如何正當之行使，
      以保障他人免於受侵害，乃立法者自得斟酌憲法上有效法
      律保護之要求，衡諸各種案件性質之不同，就其訴訟程序
      為合理之不同規定，尚無違於訴訟權之保障。然如人民所
      得向國家主張之訴訟權，會與人格名譽受侵害者所得要求
      國家履行的基本權保護義務，發生碰撞衝突者，立法者對
      此項難題，一方面必須給予受到侵擾的人格名譽權益以適
      當之保護，滿足國家履行保護義務的基本要求，他方面亦
      須維持人民訴訟權之行使活動空間，不得對其造成過度之
      干預限制。又按侵害名譽權而應負侵權行為損害賠償責任
      者，須以行為人「意圖散布於眾」，故意或過失詆毀他人
      名譽為必要，蓋如此始有使他人之名譽在社會之評價受到
      貶損之虞（最高法院99年度台上字第1664號判決意旨參照
      ）。再按刑法誣告罪之成立，以告訴人所訴被訴人之事實
      必須完全出於虛構為要件，若有出於誤會或懷疑有此事實
      而為申告，以致不能證明其所訴之事實為真實，縱被訴人
      不負刑責，而告訴人本缺乏誣告之故意，亦難成立誣告罪
      名。所謂虛構事實，係指明知無此事實而故意捏造者而言
      ，即其所申告之事實，並非完全出於憑空捏造或尚非全然
      無因，只以所訴事實，不能積極證明或因證據不充分，致
      被誣人不受追訴處罰者，仍不得謂成立誣告罪。即誣告行
      為之成立，非僅以所訴犯罪不成立為要件，乃須明知無此
      事實而故意虛構捏造之行為始足該當，若出於誤會或懷疑
      尚非全然無因，或因無積極證明或證據不充分，均尚難認
      屬誣告之行為。因此，行為人倘未虛構事實，且就所訴之
      事實足認為被害人，即得依上開規定行使憲法保障之告訴
      或自訴權利，尚難單憑嗣後經檢察官為不起訴處分或經法
      院為無罪判決、認為犯罪嫌疑不足裁定駁回，遽逕推論告
      訴人、自訴人係濫訴，而認有故意或過失侵害名譽權之情
      事。
（二）經查，上訴人經法扶基金會指派擔任被上訴人系爭刑案之
      辯護人，系爭刑案判決後，被上訴人對上訴人提起背信罪
      之系爭自訴刑案，上訴人亦於該案中對被上訴人提出誣告
      罪之反訴，後經本院刑事庭以有刑事訴訟法第252 條第10
      款所列犯罪嫌疑不足之情事，以108 年度自字第18號刑事
      裁定駁回被上訴人之自訴，及上訴人之反訴。經上訴人就
      反訴部分提起抗告後，亦經臺灣高等法院高雄分院（下稱
      高雄高分院）以109 年抗字第368 號刑事裁定駁回抗告確
      定。上開等節，為兩造所未爭執，並有被上訴人對上訴人
      提起系爭自訴刑案之刑事自訴狀、上訴人於系爭自訴刑案
      之刑事反訴狀、系爭刑案106 年8 月28日準備程序筆錄六
      、綜及106 年12月4 日審判筆錄、上訴人於系爭刑案為被
      上訴人提出之刑事答辯狀及刑事辯護狀、系爭自訴刑
      案之本院刑事裁定、高雄高分院刑事裁定等在卷為證（見
      附民卷第15頁至第125 頁、原審卷第13頁至20頁、第45頁
      至第47頁），此部分事實，首堪認定。本件應審究之爭點
      即為：上訴人認被上訴人以附表所示不實內容，對其提起
      系爭自訴刑案，致侵害上訴人之名譽權，依民法第184 條
      第1 項前段、後段、第195 條第1 項前段規定，請求被上
      訴人給付精神慰撫金損害賠償30萬本元本息，有無理由？
    1.依前述卷附系爭刑案之刑事答辯三狀、刑事辯護四狀、準
      備程序筆錄、審判筆錄等件，可知上訴人在系爭刑案經指
      派擔任被上訴人辯護人之過程，確有為被上訴人撰狀答辯
      ，且系爭刑案準備程序、審判程序中均有到庭為被上訴人
      辯護、實施交互詰問，堪認上訴人已盡身為被上訴人辯護
      人之主要義務。
    2.然被上訴人於系爭自訴刑案中，指稱就附表所示各項內容
      ，因此認上訴人有「怠於撰狀」、「未有積極之訴訟行為
      、消極之不作為及怠於執行職務」等節，經被上訴人於原
      審時陳稱「上訴人是跟著我講」、「我是請鈞院斟酌，上
      訴人也跟著我說請鈞院斟酌，要到現場勘驗，就應該要到
      現場勘驗，這非常重要，但上訴人跟著我講」、「前案我
      說要到現場勘驗，法官問我有沒有必要，我說請求法院斟
      酌，事實上要，因為我沒有經驗，且我不懂，…上訴人身
      為一個律師應該很清楚，怎麼會問陳○翰對我不利的問題
      ，…你為何要問，你又沒有當庭否認，在後面才講有的沒
      的，誰知道你在講什麼，你後來有說對陳○翰表示意見，
      講那些有的沒的，誰知道你在講什麼，法官也不採信你的
      話，你也沒有當庭否認，事後也沒有撰狀」、「我是為了
      維護我的合法訴訟權益，我才提起自訴，因為上訴人怠於
      職責，害我被判拘役50天，還有民事損害賠償要負70％的
      過失責任，害得我民事求償只能夠贏取一小部分」、「系
      爭刑案言詞辯論後，我請上訴人補寫辯論補充狀，上訴人
      不肯，那個卷最後上訴人都沒有寫辯論意旨狀，辯論完上
      訴人不再寫狀，我有請上訴人補充，上訴人拒絕，我印象
      中上訴人只寫一份辯護四狀」等語（見原審卷第151 頁至
      第153 頁、第206 頁至第208 頁）；「上訴人都沒有幫我
      主張二段式左轉，上訴人書狀所寫的內容。我認為沒有替
      我主張到此部分，因為沒有直接把『二段式左轉』這幾個
      字明確的寫出來，在法庭陳述時也沒有去主張二段式左轉
      」等語（本院卷第47頁），是依被上訴人所陳，其身為案
      件當事人，主觀上仍認為上訴人所為辯護行為不夠主動、
      積極、頻繁，未達應有之標準，仍認為有關附表編號1 所
      示證人陳○翰之證述，應在行交互詰問過後另行再撰寫書
      狀，具體指稱有何不實之處，而非僅於審理時以言詞答辯
      ；就編號2 所示兩段式左轉部分，則認上訴人之書狀未具
      體敘明「兩段式左轉」此用語，上訴人書狀所述讓其無法
      理解，致法院不予採納；就編號2 、3 所示證據調查之聲
      請，不應僅以言詞陳明「同被上訴人所述」，或單純引用
      被上訴人所撰寫之書狀而已，而應以律師專業知識，另行
      再撰寫書狀，積極為被上訴人聲請，並敘明就法律上有何
      證據調查之必要性。是被上訴人於自訴狀所陳內容，僅在
      表達其認上訴人在系爭刑案之辯護行為，未達其個人認為
      辯護人應盡之標準，此等陳述，實均屬其個人依據已存在
      之系爭刑案訴訟過程事實所為意見表達之範疇，而其所述
      上訴人未「撰狀」具體就「證人證述」及「二段式左轉」
      為攻防或聲請調查證據一節，應意在表達未以「書狀」方
      式表達辯詞，形同未予抗辯，縱屬個人過於苛求之標準，
      仍尚非已達不法之程度。是依上情，堪認並非法律專業人
      士之被上訴人，自訴上訴人涉犯背信罪嫌之理由，性質上
      無非其個人主觀判斷與評價，是被上訴人對上訴人提起系
      爭自訴刑案，主觀上目的尚堪認在求判明是非曲直，藉由
      司法維護自身之權利，而系爭自訴刑案雖經本院駁回被上
      訴人之自訴，仍難憑此遽認被上訴人之自訴行為具有不法
      性。
    3.又上訴人縱因系爭自訴刑案之進行而遭受精神上之痛苦及
      不便，惟民法侵權行為之規範目的並非保護權利人之主觀
      情緒不受他人影響，上訴人之權利是否受到侵害，仍須綜
      合客觀情況判斷。承前所述，被上訴人對上訴人提出系爭
      自訴刑案之自訴，仍根據一定之訴訟歷程所為，並非以完
      全虛構事實而為誣告，亦上訴人所指無明知為不實而予以
      虛構提告，是被上訴人以其自我認知之辯護人職務標準，
      提起自訴，參以依刑事訴訟法第319 條第2 項之規定尚須
      委任律師提出，是其所為，尚屬法所允許之訴訟權利行使
      ，自無從評價被上訴人構成不法侵害上訴人權利之侵權行
      為。揆諸前揭大法官解釋及最高法院裁判意旨，被上訴人
      此部分所為自尚未構成侵權行為。
    4.另上訴人雖提出臺灣臺南地方法院98年度訴字第508 號民
      事判決（被上訴人對黃○誠律師請求損害賠償事件）中認
      定被上訴人曾經營「○○法律代書事務所」、「○○法律
      代書事務所」一情，以主張被上訴人顯對於法律有一定知
      識，不應該犯所述與卷證資料不符之錯誤，作為被上訴人
      主觀上有損害上訴人名譽之意圖的佐證（見原審字卷第
      206、214至225頁）。惟查，依上開上訴人所提出臺南地
      方法院98年度訴字第508號民事判決及卷存被上訴人於110
      年1月30日就本案所提出之民事答辯狀所附反證4（高雄市
      立○○大學105年3月31日所開立之學生陳聰傑肄業證明書
      ）可知，被上訴人確曾於92學年第2學期起至93學年第2學
      期就讀高雄市立○○大學法政系，共計修讀23學分，並曾
      自行開設代書事務所，再參以如前所述，被上訴人有數件
      對他人提告案件，有多年實際參與數件訴訟案件之經驗，
      堪認被上訴人非屬對法律毫無所悉之人；然而被上訴人所
      開設者為代書事務所，無從與律師事務所等同視之，且是
      否必然具有相當之法學智識，亦無法逕以所涉訴訟數量多
      寡予以評論，反之，被上訴人僅曾於多年前修讀23學分法
      律相關課程，其是否對犯罪構成要件具有明辨之能力，而
      得排除因誤解法律或誤認事實提出自訴之可能，仍有可疑
      ；何況，縱使為法律專業人士，有時不免也會有判斷與法
      院見解相異之處。是以，尚難憑此即遽認被上訴人提起系
      爭自訴刑案，主觀上有何損害上訴人名譽權之故意。
    5.再者，依刑事訴訟法第154 條、第301 條第1 項之規定，
      被上訴人未經審判證明有罪確定前，推定其為無罪；犯罪
      事實應依證據認定之，無證據不得認定犯罪事實；不能證
      明被上訴人犯罪或其行為不罰者，應諭知無罪之判決。亦
      即，任何人在未經法院形成有罪確信並判決有罪之前，皆
      應受無罪之推定，非謂一旦成為刑事案件之被上訴人，其
      犯罪即足證明。查上訴人雖因被上訴人提出系爭自訴刑案
      而成為本院刑事自訴案件之被上訴人，然觀諸系爭自訴刑
      案本院之裁定，當事人欄及案由欄均明確列明該案係自訴
      人陳聰傑所提出之自訴，並非經檢察官調查證據後認定有
      犯罪嫌疑之起訴，且裁定主文明確記載「自訴及反訴均駁
      回」，上訴人並未經本院判刑，系爭自訴刑案裁定理由中
      尚記載被上訴人（即自訴人）所列事實及證據不足以認定
      已達起訴門檻之程度，裁定中亦有記載上訴人就系爭自訴
      刑案所提反訴意旨，實難認上訴人人格之社會評價因此有
      何斲傷或貶損之情形。況現代網路設備發達，法院就一般
      非屬不得公開之裁判書均會公布在網路上供社會大眾搜尋
      查閱，縱使一般民眾初次閱覽系爭自訴刑案裁定或許可能
      會對上訴人心生疑慮，然經以姓名或關鍵字在司法院法學
      檢索系統搜尋即可輕易經由各個裁判略知兩造曾經經歷過
      之訴訟案件情形，亦可知悉被上訴人有多件對他人提告之
      民刑事案件，甚至其中有數件均是對曾受被上訴人委任之
      律師提告，對於被上訴人所提自訴內容是否可盡信，心中
      自會加以衡量判斷，尚難認被上訴人提起系爭自訴刑案一
      事，即會造成對上訴人名譽有所貶損之結果。
（三）綜上各情，被上訴人對上訴人所提系爭自訴刑案，姑不論
      此舉在道德上是否應予非難，仍應認純屬被上訴人訴訟上
      權利之正當行使，仍屬於憲法所保障訴訟權之範圍，亦非
      屬故意虛構不實事實以侵害他人權利之誣告行為，自無故
      意或過失、背於善良風俗方法之不法可言，復依上開說明
      ，亦難認上訴人之名譽、信用有何因此受到損害之情事，
      自與民法侵權行為之構成要件尚屬有間。至於上訴人所稱
      被上訴人又以相同事實對上訴人提起刑事告訴，然上訴人
      自陳：無須前往開庭，會程序上逕行審結，並提出不起訴
      處分書為據（見本院卷第47頁），並非本件審理之範疇。
      因此，上訴人依民法第184條第1項前段、後段、第195條
      第1項前段規定請求被上訴人給付精神慰撫金損害賠償30
      萬元及法定利息，為無理由，應予駁回。原審就此認事用
      法尚無違誤，自應予以維持，上訴意旨指摘原判決不當，
      求予廢棄改判為無理由，自應予駁回其上訴。
五、本件事證已臻明確，兩造其餘攻擊防禦方法及舉證，與本件
    判決結果並無影響，爰不逐一論述，附此敘明。至於被上訴
    聲請於法庭播放google街景圖或至現場履勘肇事經過，以釐
    清肇事原因及責任歸屬一節，乃均屬系爭刑案被上訴人是否
    成立過失傷害罪責之範疇，而與本件爭點無直接相關；另被
    上訴人聲請調閱系爭刑案卷證，然依現有卷證已足判斷本件
    爭點有無理由，是被上訴人上開聲請，均無調查之必要，併
    予敘明。
六、據上論結，本件上訴為無理由，依民事訴訟法第436 條之1
    第3 項、第449 條第1 項、第78條，判決如主文。
中    華    民    國  110     年    10    月    13    日
                  民事第三庭  審判長法  官  高瑞聰
                                    法  官  黃姿育
                                    法  官  鄭珮玟
以上正本係照原本作成。
本判決不得上訴。
中    華    民    國  110     年    10    月    13    日
                                    書記官  王芷鈴
附表：
┌──┬─────────────┬───────────────────┬──────────┐
│編號│被上訴人自訴所指內容：    │上訴人對左列指述之答辯                │被上訴人就左列答辯之│
│    │上訴人就下列事項消極不作為│                                      │意見                │
│    │，消極不為有利於被上訴人之│                                      │                    │
│    │主張陳述，未有積極之訴訟行│                                      │                    │
│    │為、怠於執行職務等情事，違│                                      │                    │
│    │背被上訴人委任其處理事務應│                                      │                    │
│    │盡之義務等（被上訴人刑事自│                                      │                    │
│    │訴狀第20頁至第21頁，附民卷│                                      │                    │
│    │第34頁至第35頁）。        │                                      │                    │
├──┼─────────────┼───────────────────┼──────────┤
│ 1  │系爭刑案曾對警員陳○翰為交│陳○翰係系爭刑案一審最後一次審判期日行│其要求上訴人在該次庭│
│    │互詰問，對於陳○翰不實證述│交互詰問，當日即辯論終結。當日交互詰問│後另撰寫辯論補充狀，│
│    │部分，怠於撰狀攻防（被上訴│完畢，法官詢問對證人證言有無意見時，上│但上訴人並未再撰寫書│
│    │人刑事自訴狀第7 頁）      │訴人亦有主張「關於大昌二路南向北市綠燈│狀                  │
│    │                          │，陳聰傑的意思就是說他行進方式是綠燈，│                    │
│    │                          │否認有闖紅燈，證人會這樣寫可能他以為陳│                    │
│    │                          │聰傑有直接轉，所以他直接寫大昌二路南向│                    │
│    │                          │北是綠燈」等語，表明陳○翰之談話紀錄有│                    │
│    │                          │誤記，已係對陳○翰證詞及談話紀錄不利於│                    │
│    │                          │被上訴人之部分作出辯解，並無怠於攻防。│                    │
├──┼─────────────┼───────────────────┼──────────┤
│ 2  │上訴人於系爭刑案怠於撰狀攻│上訴人於系爭刑案一審106 年8 月28日準備│未具體敘明「兩段式左│
│    │防主張被上訴人機車騎乘方向│程序庭呈之刑事辯論四狀第2 頁第16行起至│轉」此用語，上訴人書│
│    │係「兩段式左轉」及請求法院│第5 頁第2 行，已有詳細說明被上訴人是「│狀所述讓其無法理解，│
│    │擇期到案發現場勘驗，以明真│兩段式左轉」。                        │致法院不予採納      │
│    │相（被上訴人刑事自訴狀第16├───────────────────┼──────────┤
│    │頁）                      │系爭刑案一審106 年8 月28日準備程序，法│上訴人不應僅以言詞陳│
│    │                          │官詢問現場是否有履勘必要時，被上訴人稱│明「同被告所述」，不│
│    │                          │「請法院斟酌，但我認為車鑑會、覆議會鑑│能跟著被上訴人講。  │
│    │                          │定人應該要來作證」，而上訴人亦表示「同│                    │
│    │                          │被告所述」。                          │                    │
├──┼─────────────┼───────────────────┼──────────┤
│ 3  │上訴人未依刑事訴訟法第202 │系爭刑案一審106 年8 月28日準備程序，法│上訴人不應僅以言詞陳│
│    │條、民事訴訟法第298 條規定│官詢問有無證明答辯要旨之證據方法待提出│明「同被告所述」，不│
│    │，聲請法院依法傳喚高雄市車│時，被上訴人即稱「引用之前106 年6 月6 │能跟著被上訴人講。  │
│    │輛行車事故鑑定委員、覆議委│日刑事答辯三狀」，而上訴人亦表示「請法│                    │
│    │員（鑑定人）到場具結說明、│院斟酌被上訴人聲請之證據是否有調查必要│                    │
│    │接受詢問（被上訴人刑事自訴│嗣被上訴人稱「…我認為車鑑會、覆議會鑑│                    │
│    │狀第20頁，附民卷第34頁）  │定人應該來作證」，上訴人亦表示「同被告│                    │
│    │                          │所述」。而前述106 年6 月6 日刑事答辯三│                    │
│    │                          │狀，為上訴人受委任前，被上訴人自行撰擬│                    │
│    │                          │，該狀已有載明「聲請勘驗事故現場」、「│                    │
│    │                          │謹請鈞院依法傳喚鑑定委員、覆議會委員（│                    │
│    │                          │鑑定人）到庭具結說明、接受詢問」等語，│                    │
│    │                          │顯然已有於開庭時向法院聲請。          │                    │
└──┴─────────────┴───────────────────┴──────────┘